【裁判字號】    89,易,252
【裁判日期】    890627
【裁判案由】    詐欺
【裁判全文】
臺灣花蓮地方法院刑事判決                          八十九年度易字第二五二號
    公  訴  人  臺灣花蓮地方法院檢察署檢察官
    被      告  丁○○
右列被告因詐欺案件，經檢察官提起公訴（八十八年度偵字第四四七九號），本院判
決如左：
    主  文
丁○○無罪。
    事  實
一、公訴意旨略以：被告丁○○於民國（以下同）八十八年一月起至三月止，基於概
    括犯意，意圖為自己不法之所有，以經營（澄舍）餐廳為由，在花蓮地區，連續
    向告訴人丙○○訂購果蔬，雙方言明每日由丙○○供貨，每月十五日由丁○○結
    帳給付。然丁○○並未依約繳付，僅簽發台灣銀行花蓮分行付款，帳號四七一七
    二號，票號ＡＨ0000000號，面額新台幣（下同）二萬四千五百元，發票
    日八十八年五月三十日之支票（以下簡稱系爭支票）一紙，交付由丙○○，充為
    貨款，然丙○○屆期提示，因該票據已拒絕往來，遭銀行拒絕付款，再經丙○○
    前往查詢，丁○○已逃逸，遍尋不著，始知受騙，因認被告涉犯刑法第第三百三
    十九條第一項之詐欺罪嫌等語。
二、公訴人認被告涉犯上開罪名，無非以：１、告訴人之指訴。２、告訴人於偵查中
    提出內載交易記錄之估價單影本數紙。３系爭支票及上載「拒絕往來」等文之退
    票理由單影本各一紙。而認被告在可預見於支票票載發票日，顯無資力兌現所簽
    票款面額，竟簽發屆期顯無兌現可能之支票，用以取信告訴人，詐得告訴人售出
    貨物等事證，為其論據。訊之被告丁○○堅詞否認右揭犯行，辯稱：告訴人所述
    澄舍餐廳原非伊所開設，而係訴外人甲○○（前姓名為王錦怡）、陳東敏、廖中
    豪等三人於八十七年六月間合資經營。嗣於同年十二月間，陳東敏及廖中豪二人
    因故退出合夥出讓股份，遂由伊承受而續與甲○○繼續經營。伊因前無經營餐廳
    之經驗，故多委由甲○○管理並負責與協力廠商協調，伊僅提供並負責簽發以伊
    名義申用之台灣銀行花蓮分行與花蓮中小企業銀行支票供澄舍餐廳付款之用。系
    爭支票實因甲○○管理不當致餐廳停業，且上述票載發票日之八十八年五月間王
    某復多未依例存入票款供告訴人等廠商提示付款，並使伊所申用之台灣銀行花蓮
  分行支票遭銀行拒絕往來所致，並非伊故意施以詐術。而告訴人前與澄舍餐廳合
    作期間，應曾領受伊所簽發之花蓮中小企業銀行支票並獲兌現，本件係單純之民
    事債務糾紛，伊並無詐欺之犯行等語。
三、按犯罪事實應依證據認定之，無證據不得推定其犯罪事實；又不能證明被告犯罪
    或其行為不罰者，應諭知無罪之判決，刑事訴訟法第一百五十四條及第三百零一
    條第一項分別定有明文。又告訴人之指訴，係以使被告受刑事訴追為目的，是其
    陳述是否與事實相符，仍應調查其他證據以資審認，最高法院五十二年台上字第
    一三００號判例足資參照。經查：
（一）本件被告已供承自八十七年十二月起至八十八年五、六月間止，出資參與澄舍
      餐廳之經營，經營期間多次向告訴人叫貨，且簽發系爭支票交付告訴人但後因
      拒絕往來未獲兌現等節。故告訴人於偵查中提出之估價單、系爭支票及退票理
      由單所呈見之外部事實，核與被告於本院調查中之陳述悉相符合。茲因被告尚
      辯稱澄舍餐廳並非其所負責管理及經營，且告訴人並非首次與澄舍餐廳交易即
      遭退票等情，故前述告訴人於偵查中提出之書證，尚不足以確認其所為被告詐
      欺之指訴與事實相符，而仍應就告訴人與澄舍餐廳交易與給付價金之全部過程
      、何人決定與告訴人進行交易、被告簽發系爭支票時該帳戶票據之信用情形等
      方面進行瞭解，以明被告或澄舍餐廳其他負責人是否出於施詐之不法意圖分次
      向告訴人訂購如估價單所示商品。
（二）告訴人於本院調查中供稱：伊每次送貨（菜類）均係澄舍餐廳廚師乙○○叫貨
      ，首次交易日期為八十八年一月間，原約定每十日結算一次，系爭支票乃澄舍
      餐廳第二次以支票付款，第一次係以花蓮中小企業銀行之面額一萬餘元支票付
      款並獲兌現，系爭支票係於同年三月底四月初之間收受，而後伊母親感覺澄舍
      餐廳信用不佳，遂就要求該餐廳以現金付款，澄舍餐廳又以現金付了二、三次
      貨款等語（本院八十九年五月九日及五月二十五日訊問筆錄）。故澄舍餐廳並
      非初次自告訴人進貨即以系爭支票給付貨款，且於系爭支票交付告訴人前後，
      均曾分別以支票及現金支付購菜價金多次自明。
（三）本件系爭支票乃被告於八十八年三月底、四月初之際簽發交付告訴人已如前述
      ，而被告所申用之系爭支票帳戶八十八年一至四月底之間，於已經簽發之支票
      發票日屆至前，均有相對金額存入以使持票人提示付款，可謂資金往來情形正
      常。但自同年五月三日起，即出現帳戶存款不足之情形，並於同年五月二十八
      日遭銀行列為拒絕往來戶，此有台灣銀行花蓮分行八十九年四月二十四日銀花
      營密字第二一一七號函（內附系爭支票帳戶往來明細）在卷可查。故被告於簽
      發系爭支票之時，該支票所屬帳戶之付款兌現情形仍屬正常，尚難依系爭支票
      退票之事實遽認被告係出於施詐術之意思而簽發甚明。
（四）告訴人所舉證人即八十七年十月至八十八年三月底任職澄舍餐廳大廚之人乙○○到庭結證略稱：澄舍餐廳原係王錦宜、陳董與廖中豪合夥經營，後來廖中豪
      與陳董退股，被告於八十七年十二月加入後，餐廳由被告負責財務，王錦怡負
      責內部管理，換股東後約一個星期左右澄舍餐廳才開始與告訴人交易，是伊決
      定向告訴人叫貨，至於結算方式餐廳內部何人與告訴人洽商伊不清楚。平時要
      叫哪些貨老闆授權伊決定，故均係伊決定種類並交代二廚郭宏明向告訴人叫貨
      。原本約定按月結帳，後來伊間或向會計取款至外面購買，系爭支票乃被告親
      自簽發。大約於開始交易後月餘，告訴人開始向伊抱怨付款情形不佳。伊任職
      至八十八年二月初發放一月份薪資時已經遲延一週始行給付，二月份之薪資迄
      今尚欠伊五萬餘元。同年三月底伊因薪水發放問題而離職，伊離職後餐廳經營
      到四月中即行停業等語（本院八十九年六月十三日訊問筆錄）；告訴人亦於同
      日陳稱確實是乙○○決定向伊等進貨。伊母親以電話廚師乙○○談，而後伊母
      親要半個月結算一次，被告自陳某接過電話洽談後同意等語。故被告並非選擇
      與告訴人交易之人，且非於每次交易中決定商品種類數量及金額之人，亦堪認
      定。
四、綜上判斷，可知澄舍餐廳內部被告雖負責財務管理業務，但並非是否與告訴人交
    易以及如何交易之決策者，且被告簽發系爭支票之時，該支票所屬帳戶仍呈正常
    資金往來以供持票人兌現付款之情形，並於簽發系爭支票後約一個月後始出現資
    金短缺現象，嗣於簽發後近二個月始遭列拒絕往來帳戶；告訴人於收受系爭支票
    前後，尚有與澄舍餐廳交易並獲付款之紀錄，並非首次與被告參與經營之餐廳交
    易即未能依約收取價金；且澄舍餐廳除積欠告訴人貨款外，尚積欠員工薪資。貨
    款給付與薪資發放均同時自八十八年二月間開始呈現不穩定情形，並逐漸於同年
    四月以後停擺等情。故澄舍餐廳係因經營不善導致資金短缺無力給付貨款及員工
    薪資之事實，至堪認定，被告辯稱無詐欺之犯意與犯行，經核屬實，此外復查無
    任何積極證據證明被告犯罪，依法自應為被告無罪判決之諭知。本件應屬民事糾
    葛，告訴人宜循民事訴訟程序尋求權利之救濟，併予指明。
據上論斷，應依刑事訴訟法第三百零一條第一項，判決如主文。
中      華      民      國    八十九    年      六      月    二十七    日
                              臺灣花蓮地方法院刑二庭
                                  法  官  陳  欽  賢
右正本證明與原本無異。
如對本判決不服，應於送達後十日內，向本院提出上訴狀。（應抄附繕本）告訴人或
被害人如對於本判決不服者，應具備理由請求檢察官上訴，其上訴期間之計算係以檢
察官收受判決正本之日期為準。
                                  法院書記官
中      華      民      國    八十九    年      七     月      十七     日


司法院資訊處製作；財團法人民間司法改革基金會備份。
